臺灣基隆地方法院交通事件裁定　　　　　　　　九十一年度交聲更（一）字第五號
　　原處分機關　交通部公路局臺北區監理所基隆監理站
　　異議人即
　　受處分人　　乙○○
右列受處分人因違反道路交通管理處罰條例案件，對於交通部公路局臺北區監理所基
隆監理站中華民國九十年十二月十三日所為之處分（原處分案號：基監字第裁四二－
Ｒ00000000號），聲明異議，本院裁定駁回異議後，經臺灣高等法院撤銷發
回﹙九十一年度交抗字第五二八號裁定﹚，本院復為裁定如左：
    主      文
原處分撤銷。
乙○○不罰。
    理      由
一、按法院受理交通事件，準用刑事訴訟法之規定，道路交通管理處罰條例第八十九
    條前段定有明文，是刑事訴訟法第一百五十四條「犯罪事實應依證據認定之，無
    證據不得推定其犯罪事實。」規定及最高法院四十年台上字第八六號判例所揭示
    「事實之認定，應憑證據，如未能發現相當證據，或證據不足以證明，自不能以
    推測或擬制之方法，為裁判基礎。」之旨，及最高法院七十六年台上字第四九八
    六號判例「認定犯罪事實所憑之證據，雖不以直接證據為限，間接證據亦包括在
    內，然而無論直接證據或間接證據，其為訴訟上之證明，須於通常一般之人均不
    致有所懷疑，而得確信其為真實之程度者，始得據為有罪之認定，倘其證明尚未
    達到此一程度，而有合理之懷疑存在而無從使事實審法院得有罪之確信時，即應
    由法院為諭知被告無罪之判決。」所揭示刑事訴訟法上法院認定被告有罪，不能
    有任何合理懷疑存在之原則，於法院審理行為人違反道路交通管理處罰條例事件
    時，亦均有準用之餘地，申言之，法院於審理行為人違反道路交通管理處罰條例
    事件，如就原處分機關所認定之行為人違規之事實，仍有合理之懷疑，而無從確
    信行為人有該當於道路交通管理處罰條例各該處罰條文之事實時，即應依訴訟上
    之待證事實「倘有懷疑，從被告之利益作解釋」之證據法則，為受處分人有利之
    認定。
二、本件原處分機關認受處分人即異議人乙○○於九十年九月三十日二十二時三十五
    分許，騎乘車號ＰＯＧ－七九一號重型機車，沿基隆市○○路往八斗子方向行駛
    ，行經中正路與信一路有燈光號誌管制之交岔路口時，闖越紅燈直行，經警員甲
    ○○駕警車鳴笛並以車身擋在其所騎乘機車前方，示意異議人靠邊停車，異議人
    見狀竟不予理會，加速離去，經警逕行舉發，認異議人有「駕車行經有燈光號誌
    管制之交岔路口闖紅燈」、「違反處罰條例之行為，拒絕停車接受稽查而逃逸」
    之違規行為，依道路交通管理處罰條例第五十三條、第六十條第一項、第六十三
    條第一項第一款、第三款之規定裁處異議人罰鍰新臺幣四千八百元，並予記違規
    點數四點，固非無見。
三、然訊據異議人堅決否認有何原處分機關所指之違規行為，並辯稱：伊當天因病在
    家中休養，並未騎乘機車外出等語。經查：證人即本件舉發員警甲○○於本院調
    查時到庭結證稱：伊於前述時間係在執行路檢勤務，確係看到異議人沿基隆市○
    ○路往八斗子方向行駛，行經中正路與信一路有燈光號誌管制之交岔路口時，闖
    越紅燈直行，伊乃駕駛巡邏車在後面追，到信二路時，異議人左轉進入憲兵隊旁
    邊的巷道，伊即停止追緝，車號是異議人轉進巷子後離伊約十公尺左右的距離記
    下來的等語﹙詳見本院九十一年八月二十八日訊問筆錄﹚。然查證人甲○○所指
    記下行為人車號之地點，係在信二路之一巷道口附近，巷道內有一路燈離路口約
  三十公尺，該路燈距離行為人機車所在之地點則約二十公尺；另於巷道口對面之
    信二路，另有一盞路燈，距離行為人機車所在之地點則逾二十公尺。除此二盞路
    燈得以供照明外，巷道兩旁係建築物之水泥造高牆，並無燈光看板等其他可供照
    明之設備，業經本院勘驗屬實，並製有勘驗筆錄、位置圖及現場照片八幀附卷可
    稽。證人甲○○記下異議人車號之時係二十二時三十五分以後，顯屬夜間無疑，
    則劉警是否能在夜間，且僅有距離行為人機車二十公尺以上之二盞路燈照明下，
    即得以看清楚行為人之車牌號碼，誠有可疑。又行為人斯時係快速駕駛，劉警得
    否於瞬間明確記下全數號碼而不致發生錯誤，亦容值懷疑。復查本件舉發違反道
    路交通管理事件通知單記載違規行為人之年齡為「年約四十歲」之人，惟異議人
    係六十一年六月二十一日出生，有其年籍資料在卷可查，其遭舉發本件違規行為
    當時尚未滿三十歲，就其年齡而言顯有出入。而證人甲○○於本院調查時供稱：
    當時所看到行為人所駕駛的重型機車是黑色的，嗣經查詢後，才於上開通知單上
    記載為藍色，益足徵劉警可能因視線不良，而誤認係異議人駕車闖紅燈。
四、綜上所述，原處分機關依容有懷疑之證言，認定受處分人前揭違規事實，尚難認
    為允當，應認受處分人之異議為有理由，本院爰將原處分撤銷，改諭知受處分人
    不罰，以資適法。
據上論斷，應依道路交通案件處理辦法第二十條前段，裁定如主文。
中    華      民    國      九十一      年      九    月      二十六    日
                                      臺灣基隆地方法院交通法庭
                                          法  官    邱  志  平
右正本證明與原本無異。
對於本件裁定如有不服，應於收受送達後五日內，向本院提出抗告書狀，敘述抗告之
理由，抗告於臺灣高等法院。
                                          書記官    彭  淑  芳
中    華      民    國      九十一      年      九    月      二十七    日
